【裁判字號】    92,台上,978
【裁判日期】    920306
【裁判案由】    業務過失致死
【裁判全文】
最高法院刑事判決                                九十二年度台上字第九七八號
    上訴人  台灣高等法院台中分院檢察署檢察官
    被  告  甲○○
右上訴人因被告業務過失致人於死案件，不服台灣高等法院台中分院中華民國九十一
年十一月六日第二審更審判決（九十一年度重上更(三)字第一０號，起訴案號：台灣台
中地方法院檢察署八十四年度偵字第九四四九號），提起上訴，本院判決如左：
    主  文
原判決撤銷，發回台灣高等法院台中分院。
    理  由
本件原判決以公訴意旨略稱，被告甲○○係台中市公車司機，為從事駕駛業務之人。
民國八十四年五月十三日上午六時四十分許，駕車牌ＦＯ｜二六五號營業大客車，沿
台中市○○路，由西往東方向行駛，途經繼光街無號誌之交岔路口時，本應減速，並
注意交岔路口左右方之人車狀況，隨時採取安全措施，詎其並無不能注意之情形，竟
疏於注意左方來車狀況，而貿然行駛，適被害人楊國賢騎機車，自其左方沿繼光街駛
來，楊國賢因而煞車未及，撞及該大客車而摔倒在地，致受嚴重頭部挫傷，經送醫不
治，終因腦挫傷死亡，因認被告涉犯刑法第二百七十六條第二項之業務過失致人於死
罪嫌。經審理結果，認為不能證明被告犯罪，乃維持第一審諭知被告無罪之判決，駁
回檢察官在第二審之上訴，固非無見。
惟查：按車輛行經無號誌之交岔路口時，應減速慢行，作隨時停車之準備，道路交通
安全規則第九十三條第一項第三款定有明文。本件被告駕駛大客車行經無號誌之中山
路、繼光街交岔路口時，是否曾減速慢行，並注意左側繼光街之來車，以作隨時停車
之準備，為判斷被告過失責任有無之依據，自應詳加調查審認，並於理由欄敘明其理
由。惟原判決僅於理由說明「本件車禍之發生，應係被告駕駛大客車（右方車）於交
岔路口前之第一銀行招呼站停車後，再起動沿中山路東向前行，車速不快，……。且
第一銀行招呼站距交岔路口約二十‧一公尺，繼光街、中山路均為單向道，路寬均約
九公尺，兩側為商店，自中山路東向前行，須駛近交岔路口，才可觀察到左側自繼光
街駛來之車輛。是被告之大客車於第一銀行招呼站起動時，無從發現左側繼光街上之
車輛行駛之情形，此可由本院勘驗時所製照片得知。本件不能責以被告起步前，未讓
行進中之車輛行人通行之責。」等語。原判決所謂被告車「車速不快」，其認定之標
準如何？而被告於八十四年五月十三日警詢時曾供稱肇事時，其時速為三十公里（見
相驗卷第三頁）；嗣後於第一審改稱其車速約十公里或一、二十公里（見第一審卷第
一六九、一四九頁）。究竟其時速為多少？是否處於可隨時停車之狀態？原判決並未
敘明其證據取捨之理由。且其駕車之速度是否仍屬「車輛行經無號誌之交岔路口時，
應減速慢行，作隨時停車之準備」之範圍？雖被告於招呼站起步時，無從發現交岔路
口左方有無來車，但當被告車行至肇事之交岔路口能注意時，是否已盡到注意交岔口
來車之義務？或縱已注意到，有無採取必要之措施？能否因此避免本件車禍之發生？
原判決均未調查審認，並於理由內敘明其理由，自有調查未盡及理由不備之違法。檢
察官上訴意旨執以指摘原判決不當，非無理由，應認仍有發回更審之原因。
據上論結，應依刑事訴訟法第三百九十七條、第四百零一條，判決如主文。
中      華      民      國    九十二    年      三      月      六      日
                              最高法院刑事第六庭
                                  審判長法官  吳  雄  銘
                                        法官  池  啟  明
                                        法官  石  木  欽
                                        法官  郭  毓  洲
                                        法官  吳  三  龍
      右正本證明與原本無異
                                              書  記  官
中      華      民      國    九十二    年      三      月      十      日


司法院資訊處製作；財團法人民間司法改革基金會備份。
